【裁判字號】    97,訴,2469
【裁判日期】    970925
【裁判案由】    違反毒品危害防制條例
【裁判全文】
臺灣彰化地方法院刑事判決              97年度訴字第2469號
公  訴  人  臺灣彰化地方法院檢察署檢察官
被      告  甲○○
上列被告因違反毒品危害防制條例案件，經檢察官提起公訴（97
年度毒偵字第3123、3128號），於本院準備程序中，被告就被訴
事實為有罪之陳述，經裁定改行簡式審判程序，本院判決如下：
    主  文
甲○○施用第一級毒品，累犯，處有期徒刑玖月。
    犯罪事實
一、甲○○前因妨害公務案件，經本院以95年度易字第203 號判
    決判處有期徒刑3 月確定（第1 案）；且因施用第一級毒品
    案件，經本院以95年度訴字第963 號判決判處有期徒刑8 月
    確定（第2 案）；因竊盜案件，經本院以95年度易字第417
    號判決判處有期徒刑10月確定（第3 案）；另因施用第一級
    毒品案件，經臺灣臺中地方法院以96年度訴字第250 號判決
    判處有期徒刑9 月確定（第4 案）。上開第2 、3 、4 案經
    臺灣臺中地方法院以96年度聲字第1632號裁定應執行有期徒
    刑2 年1 月，嗣經同法院以96年度聲減字第2141號裁定各減
    刑為有期徒刑4 月、5 月、4 月又15日，合併定應執行刑為
    有期徒刑1 年又15日確定，並與前揭第1 案之有期徒刑3 月
    經接續執行，甫於民國96年10月29日縮刑期滿執行完畢。另
    其曾於90年間，因施用毒品案件，經本院裁定送觀察、勒戒
    後，因認無繼續施用毒品之傾向，於90年7 月23日執行完畢
    釋放，由臺灣彰化地方法院檢察署檢察官以90年度毒偵字第
    2186號為不起訴處分確定。且於92年間，因施用第一、二級
    毒品案件，經本院裁定送觀察、勒戒後，因認有繼續施用毒
    品之傾向，復經本院裁定令入戒治處所施以強制戒治，惟嗣
    因毒品危害防制條例修正毋庸繼續執行，而於93年1 月9 日
    釋放，其刑事案件部分，則經本院以92年度訴字第726 號判
    決分別判處有期徒刑10月、4 月，合併定應執行刑為有期徒
    刑1 年確定。詎其仍未戒除毒癮，復基於施用第一級毒品海
    洛因之犯意，於97年6 月21日晚間7 、8 時許，在彰化縣和
    美鎮德美公園內，以將海洛因置入針筒內摻水稀釋後注射血
    管之方式，施用第一級毒品海洛因1 次。嗣先於97年6 月22
    日下午2 時20時許，在彰化縣和美鎮○○路與孝義路口為警
    攔查，得悉甲○○係毒品列管人口，經徵得其同意採集尿液
    送驗，結果呈嗎啡陽性反應；且於97年6 月23日上午11時40
    許，因甲○○係毒品列管人口，經通知其至警局採集尿液送
    驗，結果呈嗎啡陽性反應，始查悉上情。
二、案經彰化縣警察局和美分局報請臺灣彰化地方法院檢察署檢
    察官偵查起訴。
    理  由
一、按除被告所犯為死刑、無期徒刑、最輕本刑為3 年以上有期
    徒刑之罪或高等法院管轄第1 審案件者外，於前條第1 項程
    序進行中，被告先就被訴事實為有罪之陳述時，審判長得告
    知被告簡式審判程序之旨，並聽取當事人、代理人、辯護人
    及輔佐人之意見後，裁定進行簡式審判程序；除簡式審判程
    序及簡易程序案件外，第1 審應行合議審判，刑事訴訟法第
    273 條之1 第1 項、第284 條之1 分別定有明文。本件被告
    甲○○所涉係死刑、無期徒刑、最輕本刑為3 年以上有期徒
    刑之罪或高等法院管轄第1 審案件以外之罪，並於本院行準
    備程序時就被訴事實為有罪之陳述，本院合議庭依前揭規定
    ，經評議結果，裁定改由受命法官獨任行簡式審判程序。
二、上開犯罪事實，業據被告甲○○於本院審理時坦承不諱，又
    被告經警採集其尿液送驗結果，確均呈嗎啡陽性反應，此有
    彰化縣警察局和美分局委託檢驗尿液代號與真實姓名對照認
    證單2 紙及詮昕科技股份有限公司於97年7 月4 日出具之濫
    用藥物尿液檢驗報告2 紙附卷可稽，足徵被告之自白確與事
    實相符，堪以採信。本件事證明確，被告上開犯行洵堪認定
    ，應依法論科。
三、按修正毒品危害防制條例就施用毒品者，僅於「初犯」及「
    5年後再犯」二種情形，有其追訴條件之限制，即須於初犯
    經觀察、勒戒或強制戒治釋放後，5年內均無施用毒品之行
    為，始能認其前所實施之觀察、勒戒或強制戒治已足遮斷毒
    癮，而得於5年後再犯時，再予適用初犯之規定，重行觀察
    、勒戒等程序；倘5年內已經再犯，被依法追訴處罰，縱其
    第3次（或第3次以上）施用毒品之時間在初犯釋放5年以後
    ，與「5 年後再犯」之情形有別，且因已於「5 年內再犯」
    ，顯見其再犯率甚高，原實施觀察、勒戒或強制戒治，已無
    法收其實效，而無5 年戒斷期之存在，自無再經觀察、勒戒
    及強制戒治之必要，應由檢察官逕行起訴，此有最高法院95
    年度臺非字第59、65號判決及同年度第7 次刑事庭會議決定
    足供參照。查本件被告前因施用毒品案件，經本院裁定送觀
    察、勒戒後，因認無繼續施用毒品之傾向，於90年7 月23日
    執行完畢釋放，由臺灣彰化地方法院檢察署檢察官以90年度
    毒偵字第2186號為不起訴處分確定。其於92年間，再因施用
    第一、二級毒品案件，經本院裁定送觀察、勒戒後，因認有
    繼續施用毒品之傾向，經本院裁定令入戒治處所施以強制戒
    治，惟嗣因毒品危害防制條例修正毋庸繼續執行，而於93年
    1 月9 日釋放，其所犯刑事案件部分，則經本院以92年度訴
    字第726 號判決分別判處有期徒刑10月、4 月確定，合併定
    應執行刑為有期徒刑1 年確定等情，有臺灣彰化地方法院檢
    察署刑案資料查註紀錄表及臺灣高等法院被告前案紀錄表各
    1 份在卷可考，則其再犯本件施用第一級毒品犯行，按諸前
    揭說明，即與5 年後再犯之情形有別，自應逕行追訴。
四、核被告甲○○所為，係犯毒品危害防制條例第10條第1 項之
    施用第一級毒品罪。被告持有第一級毒品進而施用，其持有
    第一級毒品之低度行為，應為其施用第一級毒品之高度行為
    吸收，不另論罪。又被告有上開犯罪事實欄所載之前科紀錄
    ，有臺灣高等法院被告前案紀錄表、臺灣彰化地方法院檢察
    署刑案資料查註紀錄表各1 份在卷可憑，其於有期徒刑執行
    完畢後，5 年內故意再犯本件有期徒刑以上之罪，為累犯，
    應依刑法第47條第1 項之規定加重其刑。爰審酌被告之素行
    ，及其施用毒品之動機、目的、方法、不知珍惜身體、施用
    毒品所生危害，暨犯後坦承犯行之態度等一切情狀，量處如
    主文所示之刑，以示懲儆。
據上論斷，應依刑事訴訟法第273 條之1 第1 項、第299 條第1
項前段，毒品危害防制條例第10條第1 項，刑法第11條前段、第
47條第1 項，判決如主文。
本案經檢察官賴志盛到庭執行職務。
中    華    民    國    97    年    9     月    25    日
                  刑事第七庭          法  官  郭麗萍
以上正本證明與原本無異。
如不服本判決，應於判決送達後10日內，向本院提出上訴書狀，
上訴書狀應「敘述具體上訴理由」，並按他造當事人之人數附繕
本。「切勿逕送上級法院」。
中    華    民    國    97    年    9     月    26    日
                                      書記官  吳冠慧
附錄本案論罪科刑法條全文：
毒品危害防制條例第10條
施用第一級毒品者，處 6 月以上 5 年以下有期徒刑。
施用第二級毒品者，處 3 年以下有期徒刑。


司法院資訊處製作；財團法人民間司法改革基金會備份。
